【裁判字號】    88,訴,1585
【裁判日期】    920331
【裁判案由】    毒品危害防制條例
【裁判全文】
臺灣桃園地方法院刑事判決                        八十八年度訴字第一五八五號
    公  訴  人  臺灣桃園地方法院檢察署檢察官
    被      告  丁○○
    選任辯護人  乙○○律師
    被      告  甲○○
    選任辯護人  王迪吾律師
右列被告等因違反毒品危害防制條例案件，經檢察官提起公訴（八十八年度偵字第八
九０八號），本院判決如左：
    主  文
甲○○連續轉讓第一級毒品，處有期徒刑壹年陸月，扣案海洛因陸包（淨重貳點柒肆
公克，包裝重壹點伍貳公克）沒收銷燬之；又轉讓第二級毒品，處有期徒刑捌月，扣
案安非他命參包（淨重拾柒公克）沒收銷燬之。應執行有期徒刑貳年，扣案海洛因陸
包（淨重貳點柒肆公克，包裝重壹點伍貳公克）、安非他命參包（淨重拾柒公克）均
沒收銷燬之。
甲○○被訴販賣第一級毒品罪及販賣第二級毒品罪部分，均無罪。
丁○○無罪。
    事  實
一、甲○○前曾於民國八十一年間因違反麻醉藥品管理條例案件，經本院判處有期徒
    刑五月確定，嗣於八十二年六月二十二日易科罰金執行完畢（未構成累犯），仍
    不知悔改，明知海洛因、安非他命均係毒品危害防制條例第二條第一項、第二項
    規定之毒品，不得持有、轉讓，竟基於轉讓第一級毒品海洛因之概括犯意，於八
    十八年六月八日晚上某時、同年月十一日某時，在桃園縣中壢市○○路○段三三
    ０號五樓十六住處，連續二次無償轉讓第一級毒品海洛因（詳細數量不明）供丙○○（丙○○施用部分另案處理）施用。又於八十八年六月十日晚上某時，基於
    轉讓第二級毒品安非他命之犯意，在同上址處，另行無償轉讓數量不詳之第二級
    毒品安非他命予丙○○施用。嗣於同年六月十一日十九時許，為警循線於上址查
    獲，當場並扣得海洛因殘渣袋九個，及轉讓後剩餘之第一級毒品海洛因（淨重二
    點七四公克，包裝重一點五二公克）、第二級毒品安非他命（毛重十八點八公克
    ，淨重十七公克）、分裝袋七十六個、施用毒品器具針筒五支、分裝吸管四支、
    吸食器一個、電子秤一個及電子計算機一台、行動電話一支等物。
二、案經臺北縣警察局中和分局移送臺灣桃園地方法院檢察署檢察官偵查起訴。
    理  由
壹、有罪部分（被告甲○○轉讓毒品部分）：
一、訊據被告甲○○對其於右揭時、地轉讓第一級毒品海洛因、第二級毒品安非他命
    予證人丙○○之犯行坦承不諱（見本院九十二年三月十九日審理筆錄），核與證
    人丙○○於警訊、偵訊時證述：八十八年六月八日晚上在桃園縣中壢市○○路○
    段三三０號五樓之十六施用之海洛因，以及同年月十日晚上，在同上址施用之安
    非他命均係甲○○無償交付，並未收錢等語，以及證人丙○○於本院調查時證稱
    ：警察查獲當天（即八十八年六月十一日），伊見甲○○將海洛因放在桌上吸食
    ，遂問甲○○伊可否吸用，甲○○答稱好，伊就拿來施用，甲○○並未收錢等語
    相符（見偵卷第二一頁至第二二頁、第五八頁正反面、第九十六頁反面至第九十
    七頁、本院九十年四月十一日訊問筆錄），且證人丙○○確係有施用第一級毒品
    海洛因及第二級毒品安非他命之人，除有桃園地方法院檢察署刑案資料查註紀錄
    表、全國前案查詢資料等在卷可查（見偵卷第七二頁、本院卷），另證人丙○○
    於八十八年六月十一日十九時許與被告甲○○同時為警查獲後，當天即經本院裁
    定令入觀察勒戒處所施以觀察、勒戒，且伊案發及入所二次驗尿結果均呈嗎啡及
    安非他命陽性反應，入所後持續一周有打哈欠及嗜睡症狀，而認有繼續施用毒品
    之傾向，再經本院於八十八年七月十三日裁定令入戒治處所施以強制戒治等情，
    業經本院依職權調閱本院八十八年毒聲字第三三六六號及第三九四七號卷核閱屬
    實（卷宗影本附於本院卷），此外，警方並在桃園縣中壢市○○路○段三三０號
    五樓之十六號被告甲○○住處內，當場查獲被告甲○○所有之安非他命三包（毛
    重十八點八公克，淨重十七公克）、海洛因六包（淨重二點七四公克）、海洛因
    殘渣袋九個等物可資佐證，足徵被告甲○○前開所為自白核與事實相符，堪採為
    被告犯罪之證據。是堪認被告甲○○確有於八十八年六月八日晚間某時、同年六
    月十一日某時，二次無償轉讓第一級毒品海洛因予丙○○施用，另於同年月十日
    晚間某時無償提供第二級毒品安非他命予證人丙○○施用之犯行無訛。從而，本
    件事證明確，是被告甲○○轉讓第一級毒品海洛因、第二級毒品安非他命予丙○○之犯行，洵堪認定，應依法論科。
二、按施用海洛因及安非他命後會影響記憶能力及自主神經系統，判斷力及意志力亦
    均受限制，甚至引起精神錯亂，抑制呼吸，並具有成癮性、濫用性，戒解不易，
    嚴重戕害人之身心健康，危害社會，分別依據毒品危害防制條例第二條第二項第
    一款、第二款列為第一級、第二級毒品。核被告甲○○將自行購入之海洛因、安
    非他命，於八十八年六月八日、十一日將不詳數量之海洛因，並於同年月十日將
    不詳數量之安非他命均無償交付給丙○○施用（非有賺取差價或報酬之營利意圖
    ）之行為，係犯毒品危害防制條例第八條第一項之轉讓第一級毒品罪及同條第二
    項之轉讓第二級毒品罪。其先後二次轉讓第一級毒品海洛因之犯行，時間緊接，
    手段雷同，又係觸犯構成要件相同之罪名，顯係基於概括犯意反覆實施，為連續
    犯，應依刑法第五十六條規定以一罪論並加重其刑。而被告甲○○於轉讓予證人
    丙○○前所持有海洛因、安非他命之犯行，為其後高度之轉讓行為所吸收，均不
    另論罪。另被告甲○○前開連續轉讓第一級毒品海洛因及轉讓第二級毒品安非他
    命二罪間，犯意各別，行為不同，罪名互殊，應予分論併罰之。至被告甲○○雖
    於八十一年間因違反麻醉藥品管理條例案件，經本院判處有期徒刑五月確定，嗣
    於八十二年六月二十二日易科罰金執行完畢，為本件犯行時（八十八年六月八日
    、六月十日、六月十一日）已逾五年，尚未構成累犯，公訴人認被告甲○○為累
    犯，顯有所誤會，併予說明。爰審酌被告甲○○無視於國家杜絕毒品危害之禁令
    ，二次轉讓第一級毒品海洛因、及轉讓一次第二級毒品安非他命給證人丙○○施
    用，足以使受讓施用者導致前述生理及心理毒害，形成生理成癮性及心理依賴性
    ，戕害國民身心健康，危害社會治安，惡性非輕，及犯罪動機、目的、手段等一
    切情狀，分別就其連續轉讓第一級毒品海洛因犯行判處有期徒刑一年六月，另就
    其轉讓第二級毒品安非他命之犯行判處有期徒刑八月，並定其應執行之刑，以茲
    懲戒。扣案海洛因六包（淨重二點七四公克，包裝重一點五二公克）、安非他命
    三包（毛重十八點八公克，淨重十七公克），除其中一包海洛因為共同被告丁○○所有（因送請鑑驗時，未加區分而混同鑑定，現已無法分離），其餘均係被告
    甲○○所有，且係供被告甲○○犯前開轉讓第一級毒品及第二級毒品罪之用，而
    上開海洛因、安非他命均確屬毒品危害防制條例第二條第二項第一款、第二款之
    毒品，分別有法務部調查局八十八年七月十二日編號000000000號鑑定
    通知書、憲兵司令部刑事鑑識中心八十九年一月十九日綱得字第六七六號鑑驗
    通知書各一份在卷足參（見偵卷第一０三頁、本院卷），是不問屬犯人與否，均
    應依毒品危害防制條例第十八條第一項前段規定，沒收銷燬之。又扣案之殘渣袋
    九個，雖非屬違禁物，亦非專供施用毒品之器具，然其內殘留有海洛因成分，此
    有憲兵司令部刑事鑑識中心於八十九年三月一日以綱得字第二四一九號鑑驗通
    知書一份可資佐證（附於本院卷），是上開分裝袋內殘留之微量第一級毒品海洛
    因（而塑膠袋與其內殘留之海洛因均已無法析離），係屬查獲之毒品，原應沒收
    銷燬之，以及其餘扣案之分裝袋七十六個、施用毒品之器具五支、分裝吸管四支
    、吸食器一個，雖均屬被告所有，惟上開扣案物品乃係被告甲○○供自己施用海
    洛因、安非他命之用，為被告甲○○於偵、審中供述在卷，皆與其轉讓海洛因、
    安非他命犯罪，無直接關連性，依從刑附屬於主刑之原則，自不得於本件被告甲○○轉讓第一級毒品、第二級毒品犯罪項下宣告沒收銷燬，應由檢察官另行依法
    處理；扣案之電子秤、電子計算機各一台、行動電話一支，則均與被告甲○○所
    犯本件轉讓毒品犯行無涉，亦非屬違禁物，故均不另諭知沒收，特予說明。
貳、無罪部分：
一、公訴意旨另略以：被告甲○○與丁○○二人於八十八年五月間，連續在桃園縣桃
    園市之遊樂場等處，分別向姓名年籍不詳，綽號「阿寶」與「阿棋」者購買第一
    級毒品海洛因或第二級毒品安非他命，供己吸食（另案處理）及販賣與他人；同
    年五月起至六月間，二人連續基於共同營利之概括意圖，在桃園縣中壢市○○路
    ○段三三０號五樓之十六，以號碼0000000000號、00000000
    00號、0000000000號、0000000000號行動電話為聯絡工
    具，以二千元至一萬一千元不等之價錢將海洛因或安非他命販賣與姓名年籍不詳
    ，綽號「阿東」、「石英」等人，因認被告二人此部分行為係共同涉犯毒品危害
    防制條例第四條第一項之販賣第一級毒品罪嫌、同條第二項之販賣第二級毒品罪
    嫌等語。
二、按犯罪事實應依證據認定之，無證據不得推定其犯罪事實。又不能證明被告犯罪
    者，應諭知無罪之判決，刑事訴訟法第一百五十四條、第三百零一條第一項分別
    定有明文。次按刑事訴訟法上所謂認定犯罪事實之證據，係指足以認定被告確有
    犯罪行為之積極證據而言，該項證據自須適合於被告犯罪事實之認定，始得採為
    斷罪資料（最高法院二十九年上字第三一０五號判例意旨參照）。再按被告之自
    白，不得作為有罪判決之唯一證據，仍應調查其他必要之證據，以察其是否與事
    實相符，刑事訴訟法第一百五十六條第二項定有明文。所謂其他必要之證據，即
    補強證據，即係指除該自白本身外，其他足資證明自白之犯罪事實確具有相當程
    度真實性之證據而言；雖其所補強者，非以事實之全部為必要，但亦須因補強證
    據與自白之相互利用，而足使犯罪事實獲得確信者，始足當之。從而，被告雖經
    自白，苟查無補強證據足資擔保其真實性，該自白即失其證據之證明力，不得採
    為判斷事實之根據（最高法院七十四年臺覆字第一０號判例及四十六年臺上字第
    八０九號判例意旨參照）。
三、經查，本件公訴人認被告二人有販賣第一級毒品海洛因及第二級毒品安非他命之
    犯行，係以被告甲○○於警訊時已坦承有與被告丁○○共同販賣毒品之事實，並
    有行動電話號碼0000000000號於八十八年五月十二日、十三日、十五
    日、十六日、二十六日、二十八日至三十一日之錄音譯文及錄音帶、扣案之海洛
    因殘渣袋九個、海洛因六包、安非他命三包、分裝袋七十六個、施用毒品之器具
    五支、分裝吸管四支、吸食器一個、電子秤一個、電子計算機一台、行動電話一
    支可資佐證，為其主要論據。然訊據被告甲○○、丁○○二人均堅決否認有何販
    賣第一級毒品海洛因、第二級毒品安非他命之行為，被告二人均辯稱：扣案之毒
    品係供己施用，並不認識綽號「阿東」、「石英」等人，也無販賣毒品之犯行等
    語。查：
    (一)被告甲○○雖於警訊時自承：有拿安非他命賣給綽號「阿東」之男子，另有拿
      海洛因給綽號「石英」之男子等語（見偵卷第十二頁正反面），惟嗣已於偵查
      及本院調查時均堅詞否認，被告丁○○則自始至終均堅決否認有何販賣毒品之
      犯行，是在無其他補強證據足以佐證被告甲○○前開自白之真實性前，尚不得
      遽以為被告甲○○、丁○○二人犯罪之唯一證據。而細觀公訴人所引之監聽通
      話紀錄譯文內容，固可使人懷疑內中可能涉及毒品交易，惟因該等對話並無明
      確指出其等所談之交易標的物或所稱之「糖果」、「甜的」、「細的」乃海洛
      因或安非他命，亦無明白資料可以援為查證被告甲○○、丁○○與上述綽號「
      阿東」、「石英」等人交易海洛因或安非他命之細節（如：對價、數量、時間
      、地點等）之佐證，為使審判者不致有合理可疑之確信，自應確定「阿東」、
      「石英」之人究竟為何人，被告二人與上述綽號「阿東」、「石英」等人間買
      賣毒品之情節為何，價格為多少等事實。惟公訴人或偵查機關未指出前開綽號
      「阿東」、「石英」究為何人，或提供相關年籍資料以供法院傳喚，本院亦查
      無「阿東」「石英」或他人可資以證明被告有販賣第一級毒品海洛因或販賣第
      二級毒品安非他命給他人之行為，此外，亦無任何證據證明其他人確實曾向被
      告甲○○、丁○○購買海洛因或安非他命，則公訴人所指被告二人涉有販賣第
      一級毒品海洛因及第二級毒品安非他命之犯罪情節，即無證據可以證明，自不
      能遽以內容尚有待查證之通訊譯文作為被告二人販賣毒品之證據。
    (二)再者，扣案之海洛因殘渣袋九個、海洛因六包、安非他命三包、分裝袋七十六
      個、施用毒品之器具五支、分裝吸管四支、吸食器一個、電子秤一個、電子計
      計機一台、行動電話一支，除其中一包海洛因係被告丁○○所有，供伊吸食之
      用外，其餘物品均係被告甲○○所有，海洛因及安非他命均為其買入欲供己施
      用等情，此為被告甲○○、丁○○所供述在卷（見偵卷第十頁反面、第十四頁
      反面至第十五頁、本院九十二年三月十九日訊問筆錄），而查上開扣案之海洛
      因，淨重二點七四公克（包裝重一點五二公克，因送驗時未將之區隔，遂已併
      同甲○○所有之海洛因裝置在同一袋中），扣案之安非他命淨重十七公克（毛
      重十八點八公克），份量均不多，至扣案海洛因殘渣袋九個，其內海洛因更屬
      微量，顯非供販賣之用，而若已經販出，更不可能仍為被告甲○○持有，而空
      塑膠袋（分裝袋）七十六個，縱如公訴人所述係為分裝海洛因或安非他命之用
      ，惟亦可能係供自己日後持有施用海洛因、安非他命之用，亦非可必然推論得
      出係被告二人預備供日後分裝安非他命、海洛因用以轉售之結論，另持有電子
      秤、電子計算機以及行動電話，更與販賣毒品罪行無密切必然之關聯性，自不
      適宜以上開扣案物品之存在作為認定被告二人曾販賣海洛因、安非他命予綽號
      「阿東」、「石英」等人之證據。
四、綜上理由，公訴人指訴被告甲○○、丁○○二人有共同販賣第一級毒品海洛因、
    第二級毒品安非他命之事實，並無足夠之積極事證加以證明，而公訴人所提出之
    補強證據，復未能佐證被告甲○○於警訊時所為自白之真實性，亦查無任何積極
    證據證明被告二人有何販賣綽號「阿東」、「石英」等人海洛因或安非他命之犯
    行，是本件公訴人所舉事證尚未達於通常一般之人均不致有所懷疑，得確信其為
    真實之程度，而有合理性懷疑之存在，本院無從形成有罪之確信。此外，復查無
    其他積極證據足資證明被告二人有何販賣第一級毒品海洛因或是販賣第二級毒品
    安非他命之行為，渠二人此部分犯罪應屬不能證明，揆諸前揭法條及判例，此部
    分應為被告甲○○、丁○○無罪判決之諭知。
據上論斷，應依刑事訴訟法第二百九十九條第一項前段、第三百零一條第一項，毒品
危害防制條例第八條第一項、第二項、第十八條第一項前段，刑法第十一條前段、第
五十六條、第五十一條第五款，判決如主文。
本案經檢察官洪景明到庭執行職務。
中      華      民      國    九十二    年      三      月    三十一    日
                                 臺灣桃園地方法院刑事第六庭
                                      審判長法  官  周政達
                                            法  官  黃永定
                                            法  官  何俏美
右正本證明與原本無異。
如不服本判決，應於判決送達後十日內向本院提出上訴狀( 應附繕本 )，上訴於
臺灣高等法院。
                                            書記官  王泰元
中      華      民      國    九十二    年      四      月       七     日
附錄：本案論罪科刑法條全文
毒品危害防制條例第八條：
轉讓第一級毒品者，處一年以上七年以下有期徒刑，得併科新臺幣一百萬元以下罰金
。
轉讓第二級毒品者，處六月以上五年以下有期徒刑，得併科新臺幣七十萬元以下罰金
。
轉讓第三級毒品者，處三年以下有期徒刑，得併科新臺幣三十萬元以下罰金。
前三項之未遂犯罪之。


司法院資訊處製作；財團法人民間司法改革基金會備份。
